【裁判字號】    99,抗,116
【裁判日期】    990210
【裁判案由】    假處分
【裁判全文】
臺灣高等法院民事裁定                   99年度抗字第116號
抗  告  人  乙○○
上列抗告人因與相對人甲○○間假處分事件，對於中華民國98年
12月16日臺灣士林地方法院98年度全字第61號裁定提起抗告，本
院裁定如下：
    主  文
抗告駁回。
抗告訴訟費用由抗告人負擔。
    理  由
一、抗告人於原法院聲請意旨略以：相對人於民國（下同）98年
    6月17日未經抗告人之同意，假公共利益之名義，以包攬工
    程之意思，辦理「北投區奇岩社區○區段徵收工程」，不法
    損壞抗告人所有之農舍及地上物，造成抗告人之損失約新臺
    幣（下同）40萬元，並隱匿應發給予抗告人之地上物補償金
    而不發，不法侵害抗告人之權利。又相對人於「北投區奇岩
    社區○區段徵收工程」所徵收之臺北市○○區○○段4、5、
    6小段土地（下稱系爭土地），為抗告人及其他共有人所共
    有，臺北市政府並無徵收之權利，詎相對人竟違反合法正當
    之程序，強制侵奪及無權占有系爭土地，致抗告人及其他共
    有人受有損害，為避免日後有不能強制執行或甚難執行之虞
    ，爰依民事訴訟法第532條規定，聲請准予保全強制執行之
    裁定云云。原裁定以抗告人未提出任何能即時調查之證據，
    釋明其所主張之假處分之請求存在及假處分之原因為真實，
    乃駁回抗告人之聲請。
二、抗告意旨略以：法院應鑑定兩造間有無土地或地上物之處分
    權，並依法提出調查範圍、次序及證明方法，而由法院保全
    監督。又第三人吳美卿確有系爭土地之權利，且抗告人與吳
    美卿間係直系血親之母子關係，因吳美卿不識字且無訴訟能
    力，得由抗告人全權代理其所有權之處分云云。
三、按債權人就金錢請求以外之請求，因請求標的之現狀變更，
    有日後不能強制執行，或甚難執行之虞，欲保全強制執行者
    ，得聲請假處分，民事訴訟法第532條定有明文。復按請求
    及假扣押之原因，應釋明之；前項釋明如有不足，而債權人
    陳明願供擔保或法院認為適當者，法院得定相當之擔保，命
    供擔保後為假扣押，民事訴訟法第526條規定甚明。上開規
    定於假處分準用之，民事訴訟法第533條亦有明文。再按聲
    請假處分，不能就假處分之原因提出能即時調查之證據以釋
    明之者，自應駁回其聲請（最高法院29年抗字第228號判例
    參照）。又參諸同法第526條第2項規定，係於92年2月7日修
    正民事訴訟法時將原規定之「債權人雖未為前項釋明，如就
    債務人所應受之損害已供法院所定之擔保者，得命假扣押」
    ，修正為現行規定，並於同年9月1日施行，即見債權人聲請
    假扣押、假處分或定暫時狀態處分，仍應先釋明至使法院信
    其請求及假扣押、假處分或定暫時狀態處分之原因大致為適
    當始可，僅於其釋明不足時，法院為補強計，始得命供擔保
    （該條項立法理由參照）。非謂法院於債權人未為釋明，僅
    陳明願供擔保時，即得為命提供擔保之假扣押、假處分或定
    暫時狀態處分之裁定。是請求及假處分之原因，債權人如未
    先為釋明，縱就債務人所應受之損害供法院所定之擔保者，
    亦不得命為假處分，必因釋明而有不足，並經債權人陳明願
    供擔保或法院認為適當者，始得命供擔保後為假處分。
四、經查，抗告人聲請本件假處分，僅泛稱相對人應給付民事侵
    權行為賠償金600萬元，並返還系爭土地予抗告人及其他共
    有人，且應為停止執行之停工處分云云，惟未據提出任何證
    據資料或能即時調查之證據，以釋明抗告人對相對人之請求
    存在，及釋明有何「日後不能執行或甚難執行之虞」之假處
    分原因為真實，依上開說明，原法院駁回抗告人之聲請，並
    無不合。抗告意旨仍未釋明假處分之請求存在及假處分原因
    為真實，空言指摘原裁定不當，求予廢棄，為無理由，應予
    駁回。
五、據上論結，本件抗告為無理由，爰裁定如主文。
中    華    民    國    99    年    2     月    10    日
                  民事第十五庭
                      審判長法  官  林恩山
                            法  官  黃國忠
                            法  官  郭松濤
正本係照原本作成。
本裁定除以適用法規顯有錯誤為理由，不得再抗告。如提起再抗
告，應於收受送達後10日內委任律師為代理人向本院提出再抗告
狀，並繳納再抗告費新臺幣1,000元整。
中    華    民    國    99    年    2     月    11    日
                            書記官  林麗觀

司法院資訊處製作；財團法人民間司法改革基金會備份。
